【裁判字號】    92,上易,1014
【裁判日期】    921216
【裁判案由】    竊盜
【裁判全文】
臺灣高等法院臺南分院刑事判決             九十二年度上易字第一一四號   Ｇ
      上  訴  人
      即  被  告  甲  ○  ○
右上訴人因竊盜案件，不服臺灣嘉義地方法院九十二年度易字第三二０號中華民國九
十二年九月五日第一審判決（起訴案號：臺灣嘉義地方法院檢察署九十二年度偵字第
三九五六號），提起上訴，本院判決如左：
      主      文
上訴駁回。
甲○○緩刑貳年。
      事      實
一、甲○○意圖為自己不法之所有，於九十二年四月三十日某時許，在嘉義市○區○
    ○里○○路三八之十二號住處，將欣嘉石油氣股份有限公司（下簡稱欣嘉公司）
    所有輸送天然瓦斯至用戶之鐵管塞頭，擅自以快速接頭及高壓軟管接通，而竊取
    欣嘉公司之瓦斯能量，在客廳內供小型瓦斯爐使用，足生損害於欣嘉公司。嗣於
    同日下午五時許，欣嘉公司員工陳政忠、劉文合於上址為瓦斯安全例行性檢查時
    發覺，報警處理。
二、案經嘉義市警察局第二分局報請臺灣嘉義地方法院檢察署檢察官偵查起訴。
      理      由
一、訊之上訴人即被告甲○○固坦承居住於上址之事實不諱，惟矢口否認有何竊盜犯
    行，辯稱：伊置上址一樓之瓦斯爐係使用桶裝瓦斯，並無偷接欣嘉公司之瓦斯；
    又因伊手部受傷，領有殘障手冊，並有正當工作，不必為此減省開支，更無能力
    使用工具接拆瓦斯管，若告訴代理人乙○○及證人陳政忠等所述為真，僅足以證
    明欣嘉公司之瓦斯確有遭人竊取等情，並無法證明係由伊所竊取。又該公司輸送
    瓦斯管線，裝置在外，亦可能遭他人竊取，不得以裝設伊家外管線被接，即認係
    伊盜接云云。
二、經查：
  (一)右揭事實，業據告訴代理人乙○○迭於警訊、偵查中及原審指訴綦詳（詳警卷第
    四頁；偵查卷第一０、一一頁；原審卷第一六、一七頁），並經證人陳政忠、劉
    文合於警訊、偵查中及原審證述明確（詳警卷第五至七頁；偵查卷第九至一一頁
    ；原審卷第一六至一八頁）。又系爭欣嘉公司所有輸送天然瓦斯至用戶之鐵管塞
    頭，位於被告上開住處外，且於九十二年四月三十日確遭人擅自以快速接頭及高
    壓軟管接通之情形，有稽查照片五張及被害報告單乙紙在卷可參（詳警卷第八至
    一０頁；偵查卷第一三頁）。
  (二)被告甲○○於九十二年四月三十日前後，居住於嘉義市○區○○里○○路三八之
    十二號乙情，業據被告於偵查中及原審供承在卷（詳偵查卷一０頁；原審卷第一
    五頁）。然而所有房屋，有無居住，並非不可告人之事，詎被告卻於警訊中供稱
    ：「（九十二年四月三十日該民權路三八之十二號有無人員居住？）沒有人居住
    」等語（詳警卷第二頁正面），足見被告所供，顯屬情虛。又參以被告於偵查中
    供稱：「（九十二年三、四月之前租何人？）都沒有人住．．．」「（被查獲時
    有沒有人承租？）沒有．．．」等語（詳偵查卷第一０頁），於原審審理時復供
    稱：「那房子四月份的時候沒有租人．．．」等語（詳原審卷第三二頁）。是嘉
    義市○區○○里○○路三八之十二號，於查獲當日即九十二年四月三十日，顯然
    僅被告居住，亦堪認定。而位於上址一樓客廳內之瓦斯爐係被告購買，且係被告
    使用乙節，復據被告供明在卷（詳警卷第二頁正面；偵查卷第一一頁），則僅被
    告能享有盜接欣嘉公司所有輸送天然瓦斯至用戶之鐵管塞頭所生之不法利益甚明
    。
  (三)又盜接瓦斯管線事涉刑責，且有一定危險性，非有利可圖，衡諸常情，與上址毫
    不相干，且無利害關係之人應不可能冒險為之，是被告雖辯稱：上址一樓有租過
    他人，可能為前承租人偷接一節，不惟與常情有違，且被告未對此部分提出確切
    有利之人證或物證供法院調查，是其所辯，尚難採信。況本件證人即欣嘉公司員
    工陳政忠、劉文合於上揭時、地發覺上址一樓之瓦斯爐以高壓軟管銜接欣嘉公司
    位於上址屋外之瓦斯管塞頭，並以快速接頭控制瓦斯之流量，伊等有拍照存證，
    而於渠等會合同事乙○○後，再返回上址時，該高壓軟管已經拆除等情，業據告
    訴代理人乙○○、證人陳政忠、劉文合於警、偵訊及原審調查時供證明確，並有
    上址一樓之瓦斯爐以高壓軟管銜接欣嘉公司位於上址屋外瓦斯管塞頭，以及該高
    壓軟管業遭人拆除之照片共四張附卷可稽（詳警卷第八、九頁正、背面）。再參
    諸該有以高壓軟管銜接之二張照片上所顯示之日期確為九十二年四月三十日，足
    證於九十二年四月三十日時，上址一樓瓦斯爐所使用之瓦斯燃料確係欣嘉公司所
    有之天然瓦斯無訛。雖原審勘驗時，該址一樓客廳內僅放置桶裝瓦斯及低壓軟管
    ，然於查獲時，該處確無桶裝瓦斯及低壓軟管乙情，業據證人陳政忠、劉文合證
    述明確。又被告與證人陳政忠、劉文合間並無何怨隙，亦據被告自承在卷（詳原
    審卷第一三頁），若非確有盜用瓦斯之情，證人陳政忠、劉文合斷無迭次於警訊
    、偵查中及原審調查時，一致為相同供述；參以上開查獲時所拍攝照片，客廳內
    明顯僅有瓦斯爐，而無瓦斯桶，與證人陳政忠、劉文合所證相符，惟與被告於本
    院調查時庭呈之照片迥異（詳原審卷第二五頁），益見證人陳政忠、劉文合所言
    非虛，應堪採信。又該址案發時除被告居住外，並無他人居住，銜接該址屋外瓦
    斯管塞頭與一樓瓦斯爐之軟管，應係被告所盜接。是被告所辯該址一樓瓦斯爐係
    使用桶裝瓦斯或可能前租住戶竊取云云，亦係事後圖卸之詞，委不足取。
  (四)被告雖另辯稱：伊非無所事事之人，有正當工作，不需竊取他人瓦斯以減省開支
    云云。惟犯罪本屬脫序行為，要難有一定規則可循，被告所辯上情，尚無法推得
    其不可能為本件犯行之結論，核與認定被告是否涉有竊取瓦斯犯行無涉，故被告
    所辯顯係臨訟卸責之詞，並不足採。
  (五)綜上所述，本件雖無直接證據足以證明被告涉有竊取瓦斯之犯行，惟認定犯罪事
    實所憑之證據，並不以直接證據為限，間接證據亦包括在內，故間接證據為訴訟
    上之證明，若已達通常一般人確信其為真實之程度時，應即得為有罪之認定（最
    高法院七十六年度台上字第四九八六號判例意旨參照）。是本案綜合上開間接證
    據觀之，仍屬事證明確，被告犯行洵堪認定。
三、公訴意旨另以：甲○○基於意圖為自己不法所有之概括犯意，自九十二年三月間
    某日起，至同年四月三十日下午五時許，在上址以上開手法，連續竊取欣嘉公司
    之瓦斯能量得手，因認被告涉有連續竊盜之犯行。惟查，被告雖於偵查中自承其
    自九十二年三月間即居住於上址，然遍查全案卷證，並無何積極證據證明被告自
    九十二年三月間即有竊取瓦斯之犯行，且欣嘉公司亦未提出任何證據以供本院調
    查，是除查獲當日即九十二年四月三十日外，尚難認被告自九十二年三月間即有
    竊取瓦斯之舉，此外復查無其他積極證據足資認定被告有公訴人所指此部分犯行
    。
四、按刑法第三百二十三條規定電能、熱能及其他能量或電磁紀錄，關於刑法竊盜罪
    章之犯罪，以動產論。被告甲○○竊取他人瓦斯，核其所為，係犯刑法第三百二
    十條第一項竊盜罪。
五、原審以被告甲○○罪證明確，因予適用刑法第三百二十條第一項、第三百二十三
    條、第四十一條第一項前段，罰金罰鍰提高標準條例第一條前段、第二條規定，
    並審酌被告昧貪圖便企圖不勞而獲，若稍有閃失，將造成無可挽救之公共危險，
    且犯罪後猶飾詞圖卸，尚無悔意，惟其僅供己用，惡性尚非重大，及其犯罪之動
    機、目的、手段，犯罪所生之危害及竊得之財物價值等一切情狀，量處有期徒刑
    三月，並諭知如易科罰金，以三百元折算一日之標準，以資儆懲。並敘明除查獲
    日即九十二年四月三十日外，尚難認被告自九十二年三月間即有竊取瓦斯犯行，
    ，惟公訴意旨認此部分事實與前開有罪部分事實，有連續犯裁判上一罪之關係，
    爰不另為無罪之諭知。本院經核原判決認事用法，並無不合，被告上訴意旨，空
    言指摘原判不當，為無理由，應予駁回。
六、末按被告甲○○未曾受有期徒刑以上刑之宣告，有臺灣高等法院被告全國前案紀
    錄表在卷足憑。兼以被告為中度肢障人，有殘障手冊在卷足佐，且目前為在學學
    生，有學生證影本附卷可稽。歷經此次偵審程序，當知警惕，信無再犯之虞。本
    院因認其所受刑之宣告，以暫不執行為適當，爰併予宣告緩刑二年，以勵自新。
據上論斷，應依刑事訴訟法第三百六十八條，刑法第七十四條第一款，判決如主文。
本案經檢察官蘇南桓到庭執行職務。
中    華    民    國      九十二      年      十二      月      十六    日
                                  臺灣高等法院臺南分院刑事第一庭
                                      審判長法官  茆    臺    雲
                                            法官  蔡    長    林
                                            法官  李    文    福
右正本證明與原本無異。
不得上訴。
                                      法院書記官  李    良    倩
中    華    民    國      九十二      年      十二      月     十七     日
附錄法條：
刑法第三百二十條：
意圖為自己或第三人不法之所有，而竊取他人之動產者，為竊盜罪，處五年以下有期
徒刑、拘役或五百元以下罰金。
意圖為自己或第三人不法之利益，而竊佔他人之不動產者，依前項之規定處斷。
前二項之未遂犯罰之。
刑法第三百二十三條：
電能、熱能及其他能量或電磁紀錄，關於本章之罪，以動產論。


司法院資訊處製作；財團法人民間司法改革基金會備份。
